【裁判字號】    98,易,966
【裁判日期】    981023
【裁判案由】    傷害
【裁判全文】
臺灣臺北地方法院刑事判決               98年度易字第966號
公  訴  人  臺灣臺北地方法院檢察署檢察官
被      告  丙○○
                    3樓
                    樓之2
選任辯護人  鄭志政律師
上列被告因傷害案件，經檢察官聲請簡易判決處刑（97年度偵字
第26682號），本院受理後認不宜簡易判決處刑（98年度簡字第
1240號），應依通常程序審理，判決如下：
    主  文
丙○○傷害人之身體，處拘役拾日，如易科罰金，以新臺幣壹
仟元折算壹日。
    事  實
一、丙○○與乙○○係分別居住於臺北市中山區○○○路○段132
    巷21號4樓及6樓，兩人為鄰居關係。於民國97年11月1日5時
    30 分許，在上開地點1樓處，乙○○欲向丙○○之姐萬惠萍
    商借新臺幣200元，因萬惠萍不同意借貸金錢予乙○○，加
    以乙○○斯時業有酒意，兩人因此於一樓電梯內起口角爭執
    ，迨電梯上達四樓時，詎丙○○見狀，竟基於傷害之故意，
    徒手毆打乙○○頭部，並以手掐乙○○左手拇指、食指處，
    致乙○○受有頭部外傷、左手拇指、食指撕裂傷等傷害。
二、案經乙○○訴由臺北市政府警察局中山分局報告臺灣臺北地
    方法院檢察署檢察官偵查後聲請簡易判決處刑，經本院認不
    宜逕以簡易判決處刑，而改依通常程序審理。
    理  由
壹、證據能力部分：
    按被告以外之人於審判外之言詞陳述，除法律有規定者外，
    不得作為證據。被告以外之人於審判外之陳述，雖不符前4
    條之規定，而經當事人於審判程序同意做為證據，法院審酌
    該言詞陳述作成時之情況，認為適當者，亦得為證據。當事
    人、代理人或辯護人於法院調查證據時，知有刑事訴訟法第
    159條第1項不得為證據之情形，而未於言詞辯論終結前聲明
    異議者，視為有前項之同意，刑事訴訟法第159條第1項、第
    159條之5分別定有明文。查，本院認定事實所憑之證據，部
    分屬傳聞證據，惟檢察官與被告均未於本院言詞辯論終結前
    聲明異議，本院審酌該等言詞陳述作成之情況，並無非出於
    任意性或不正取供，或違法或不當情事，且客觀上亦無不可
    信之情況，堪認為適當，依刑事訴訟法第159條之5第2項規
    定，均得作為證據，先予敘明。
貳、實體部分：
一、訊據被告丙○○固坦承案發當日因遭告訴人乙○○毆打，而
    有自衛行為，惟矢口否認有何傷害告訴人之犯行，辯稱伊所
    謂自衛行為，僅徒手消極擋住告訴人之攻擊，未有反擊之行
    為，且伊當時有服用躁鬱症之藥物，全身無力，不可能傷害
    告訴人，至於告訴人之傷勢，可能係先前遭告訴人之夫毆打
    ，亦可能因告訴人下車時無錢支付計程車車資，遭計程車司
    機拖下車時所造成，前開臆測之詞係事後經鄰居及伊姐萬惠
    萍所告知，告訴人受傷原因伊不清楚云云。經查：
    證人即告訴人乙○○於警詢中及偵查中證稱當日係遭被告徒
    手毆打，並以手指戳伊左手拇指、食指部位，致伊受有頭部
    外傷、左手拇指、食指撕裂傷等傷勢，而於97年11月1日前
    往馬偕紀念醫院等語綦詳，並有馬偕紀念醫院診斷證明書乙
    紙在卷可稽，經互核告訴人乙○○指訴之情節與上開診斷證
    明書所記載之傷勢，兩者並無不相符合之處，證人之證詞堪
    值採信。又被告於警詢中亦曾自白當日與告訴人係互毆，以
    致告訴人受有傷害，而被告事後固迭於偵查及審理中否認其
    警詢自白之任意性，惟經本院當庭勘驗被告警詢錄音帶，「
    （警：那你那天有沒有打乙○○？）答：自衛有」、「（警
    ：不要講自衛，我現在是問你有沒有打她？我現在先問你有
    沒有打她？）答：互毆」、「（警：你跟他是互毆？）答：
    互毆」、「（警：你當時為什麼會跟被害人乙○○互毆？）
    是她攻擊我」，此有本院98年6月29日勘驗筆錄在卷可稽，
    並為被告及辯護人對其內容表示不爭執（見98年9月10陳報
    狀及本院98年10月9日之審理筆錄），則被告於警詢中顯出
    於自由意志為前開自白，復觀諸前後文句，警方並無誘導被
    告表示原所稱之自衛即等於互毆之意，警方確實詢明被告究
    竟有無毆打告訴人，甚且，重覆問題兩次，被告始自行供稱
    雙方為互毆，從而，被告於審理中辯稱係警方向伊表示不要
    稱自衛，而係互毆，伊始配合警方改口稱互毆乙節，顯不足
    採。又衡酌警詢筆錄製作時間較事發時間為近，且被告當時
    並無遭到任何不正方法取供，其於警詢中更向警方表示告訴
    人指訴之地點有誤，堪認被告警詢時意識清楚，並無不能理
    解警方意思表示之情形，而縱如被告所謂當時與告訴人互毆
    ，其當知互毆足以使人受傷仍故意為之，且告訴人當天受有
    上開傷害亦為事實，是以，被告警詢中之自白為可採。再者
    ，被告偵查中表示告訴人與證人萬惠萍同搭電梯四樓時，額
    頭已受有瘀傷及右臉紅腫，而該傷勢係遭其夫所傷，審理中
    卻又稱告訴人當時係左臉靠髮際處紅腫，該傷勢應係未付車
    資，遭計程車司機拖下車所致，被告前後辯解非但不一，且
    核與證人即被告之姐萬惠萍之證詞亦未相一致，是以，被告
    於偵查及審理中之辯解顯事後卸責之詞，不足採信。本件事
    證明確，被告傷害犯行堪以認定。至於告訴人警詢中及偵查
    中供述情節或有出入之處，惟所供被被告傷害之主要事實則
    一致，且證人甲○○即當日到場處理之員警到庭證稱告訴人
    當日意識已不清楚等語無訛，被告於警詢中亦表示告訴人當
    時已喝醉，是以，告訴人此部分因記憶不清所致之瑕疵尚無
    悖於常情之處，不足以採為被告有利之認定，併此敘明。
二、核被告所為，係犯刑法第277條第1項之普通傷害罪。爰審酌
    被告僅因與告訴人間之口角糾紛，即毆打告訴人致傷，對告
    訴人造成之傷害非淺，且被告事後非但未與告訴人和解，更
    飾詞狡辯，犯後態度不佳，犯罪時所受之刺激、手段、智識
    程度、與告訴人係鄰居關係等一切情狀，量處如主文所示之
    刑，並諭知易科罰金之折算標準。
據上論斷，應依刑事訴訟法第452條、第284條之1、第299條第1
項前段，刑法第277條第1項、第41條第1項前段，刑法施行法第1
條之1，判決如主文。
本案經檢察官李彥霖到庭執行職務。
中    華    民    國    98    年    10    月    23    日
                  刑事第十七庭  法  官  楊雅清
上正本證明與原本無異。
如不服本判決應於收受送達後10日內向本院提出上訴書狀，並應
敘述具體理由；其未敘述上訴理由者，應於上訴期間屆滿後20日
內向本院補提理由書（均須按他造當事人之人數附繕本）「切勿
逕送上級法院」。告訴人或被害人如對於本判決不服者，應具備
理由請求檢察官上訴，其上訴期間之計算係以檢察官收受判決正
本之日期為準。
                                書記官  吳俊龍
中    華    民    國    98    年    10    月    23    日
附錄本案論罪科刑法條全文：
中華民國刑法第277條
（普通傷害罪）
傷害人之身體或健康者，處 3 年以下有期徒刑、拘役或 1 千元
以下罰金。
犯前項之罪因而致人於死者，處無期徒刑或 7 年以上有期徒刑
；致重傷者，處 3 年以上 10 年以下有期徒刑。


司法院資訊處製作；財團法人民間司法改革基金會備份。
